臺灣高等法院臺中分院刑事判決　　　　　　　　　九十二年度上易字第二二七五號
　　上　訴　人
　　即　被　告　丙○○
右上訴人因妨害家庭案件，不服臺灣台中地方法院九十二年度易字第一八八七號中華
民國九十二年九月十九日第一審判決（起訴案號：臺灣台中地方法院檢察署九十二年
度偵字第九七八三號），提起上訴，本院判決如左：
      主  文
上訴駁回。
      事實及理由
一、被告上訴意旨略以：被告坦認有本件通姦事實，然告訴人於九十二年四月十四日
    提起告訴六個月前已知悉本件通姦事實，不僅未加追究，更長期加以縱容，顯已
    喪失告訴權而不得告訴云云。
二、本案經本院審理結果，認第一審判決認事用法及量刑均無不當，應予維持，並引
    第一審判決書記載之事實、證據及理由。（如附件）
三、被告聲請之證人即被告之女甲○○於本院審理時證稱：因告訴人之配偶顏文彰毆
    打伊之母親，伊於九十一年九月五日打電話給告訴人，表示顏文彰在外面殺人放
    火，若沒管好，可能會出人命，告訴人回稱，你是誰？你是那個女人吧，你破壞
    人家家庭，怎麼這麼夭壽，你家死人，接著是一連串的咒罵，伊回罵一句瘋婆子
    就掛電話了等語。查上開證詞與證人在原審法院證詞內容相當，其如何不可採為
    認定告訴人於彼時已知悉本件姦情依據，已據原審判決記載甚詳。
四、原審因而適用刑事訴訟法第二百九十九條第一項前段，刑法第五十六條、第二百
    三十九條、第四十一條第一項前段，罰金罰鍰提高標準條例第二條之規定，並審
    酌被告妨害家庭之行為，影響告訴人之正常婚姻生活，造成告訴人之心理傷害，
    然考量妨害家庭犯罪之成立，有配偶之人亦應擔負其責任，被告顏文彰部分雖經
    告訴人於檢察官聲請簡易判決處刑後撤回告訴，而無任何刑責，然於社會常情上
    ，亦難責令被告丙○○一人承擔所有道德責任，並審酌被告丙○○與顏文彰交往
    之時間甚長，發生性關係之次數以及告訴人所受傷害之程度等一切情狀，量處有
    期徒刑五月，並諭知易科罰金之折算標準，其認事用法核無違誤，量刑亦屬允當
    ，上訴意旨猶以前詞認已逾告訴期間，其上訴為無理由，應予駁回。
五、據上論斷，應依刑事訴訟法第三百七十三條、第三百六十八條，判決如主文。
本案經檢察官乙○○到庭執行職務。
中      華      民      國      九十三   年       三      月     十     日
                                    臺灣高等法院臺中分院刑事第四庭
                                          審判長法  官  洪  耀  宗
                                                法  官  江  德  千
                                                法  官  劉  登  俊
右正本證明與原本無異。
不得上訴。
                                                書記官  鄧  智  惠
中      華      民      國      九十三   年       三      月    十一    日
                                                                        Ｉ
附件
臺灣臺中地方法院刑事判決                        九十二年度易字第一八八七號
    公  訴  人  臺灣臺中地方法院檢察署檢察官
    被      告  顏文彰  男  六十四歲（民國○○○年○月○○日生）
                        住臺中市北區○○○○街四七巷十之四號
                        身分證統一編號：Ｒ一一四五四六四號
                丙○○  女  五十二歲（民國○○○年○○月○日生）
                        住臺中縣大雅鄉○○街二五三號
                        身分證統一編號：Ｌ二0000000號
    右  一  人
    選任辯護人  陳呈雲律師
右列被告因妨害家庭案件，經檢察官聲請簡易判決處刑（九十二年度偵字第九七八三
號），本院豐原簡易庭認不宜以簡易判決處刑，簽移由本院普通庭改依通常程序審理
（九十二年度豐簡字第三三八號），本院判決如左：
    主  文
丙○○連續與有配偶之人相姦，處有期徒刑伍月，如易科罰金，以參佰元折算壹日。
顏文彰公訴不受理。
    事  實
一、丙○○明知顏文彰（業經告訴人丁○○○撤回告訴）係有配偶之人，竟基於相姦
    之概括犯意，自民國（下同）八十二年間起至九十一年六、七月間止，連續在臺
    中市西屯區僑光技術學院附近等地同居相姦，每週一至二次，與顏文彰相姦多次
    。嗣於九十二年三月十八日，顏文彰與丙○○因案同受警訊時，丁○○○始查覺
    有異，經質問顏文彰其與丙○○之關係，始知上情。
二、案經丁○○○訴由臺中市警察局第二分局報請臺灣臺中地方法院檢察署檢察官偵
    查後聲請簡易判決處刑。
    理  由
一、訊據被告丙○○固坦承與被告顏文彰，連續自上揭八十二年間起至九十一年六、
    七月間止，發生性行為之事實，惟否認有何妨害家庭之犯行，辯稱：告訴人丁○○○早已知悉伊與被告顏文彰相姦之事，且其亦支持被告顏文彰於九十一年八月
    二十三日毆打伊之事，故告訴人早於九十一年八月間即知悉伊與被告顏文彰間相
    姦之事實，伊與被告顏文彰的關係，亦於九十一年九月五日即結束，因伊告被告
    顏文彰傷害之事，故被告顏文彰與告訴人始對伊提出本件告訴，又該傷害案件既
    已於九十一年七、八月間提出告訴，則何以告訴人直至九十二年四月十四日始提
    出本件告訴，且伊於九十一年八月間即遭被告顏文彰毆打，不可能再約被告顏文
    彰出去，末伊與被告顏文彰同居近十餘年之久，顯見告訴人對於伊與被告顏文彰
    同居之事實，已屬縱容或宥恕之情節，依法告訴人亦不得提出本件告訴等詞。經
    查：
（一）、按告訴乃論之罪，其告訴應自得為告訴之人知悉犯人之時起，於六個月內為
        之，刑事訴訟法第二百三十七條第一項定有明文。又所稱知悉，係指確知犯
        人之犯罪行為而言，並非自犯罪之時起算，且在連續犯由最初之行為知悉犯
        人之時起，雖已逾六個月，而自知悉其最後之行為時起，尚未逾六個月者，
        仍得行使告訴權，此最高法院二十八年上字第九一九號、二十五年上字第六
        九九四號分別著有判例可資參照。
    １、本件，證人甲○○即被告丙○○之女兒到庭證述：伊母親即被告丙○○與被
        告顏文彰同居約十年，最近一年來，伊母親不想與被告顏文彰在一起，但被
        告顏文彰仍一直糾纏伊母親，且暴力相向，故伊於九十一年九月五日應伊母
        親之要求打電話予告訴人，告知告訴人稱「你先生在外面一直說要放火之類
        的話，這樣是會出人命的」，告訴人當場答以「你是不是那個女的」，接著
        告訴人即一直咒罵，伊無法與告訴人對談，故伊回罵一句後即將電話掛掉，
        告訴人在電話中未提到伊母親與被告顏文彰間的事等語，固可證明「那個女
        的」與「你先生（即被告顏文彰）在外放話欲放火」有其關聯性，但在事理
        邏輯推論上尚未能認定此與被告丙○○與顏文彰相姦之事有何相關，另證人
        甲○○尚證稱：告訴人在電話中稱「你是不是那個女人」之「那個女人」，
        應係指伊母親與被告顏文彰之事等情，惟此僅為證人甲○○主觀臆測之詞，
        是均難據告訴人此段答話內容，即認定其在當時已知悉被告丙○○與顏文彰
        相姦之情。
    ２、又告訴人在本院審理時雖指稱：伊係於九十二年三月十八日因被告顏文彰遭
        他人提出傷害告訴，而至刑事組時始知道被告丙○○與顏文彰相姦之事，當
        天被告丙○○尚拿出新臺幣六千元予伊，返家後伊逼問被告顏文彰何以在刑
        事組處說到被告丙○○與顏文彰相姦之事，伊始知悉該項事實等詞，而被告
        顏文彰在本院審理時亦雖供稱：伊於九十一年七、八月間，知道被告丙○○
        另結男友，故要求被告丙○○與伊分手，後來被告丙○○告伊傷害案件，警
        察局有寄通知單至伊家中，通知單上記載傷害罪，告訴人看到即一直詢問伊
        原因，伊告知被告丙○○告伊傷害之事，告訴人即與伊一同至警察局了解事
        實，告訴人是到了警察局始知道伊與被告丙○○通姦之事等詞，惟核告訴人
        在警詢時明白指述：伊於九十二年一月間，時常接到被告丙○○及不詳姓名
        之人的電話，被告丙○○告知伊其與被告顏文彰是男女關係，並叫被告顏文
        彰離婚跟她在一起等語，且被告顏文彰在警訊時亦陳稱：伊與被告丙○○吵
        架後，被告丙○○有打電話至伊家，並對告訴人說其與吵架及係男女朋友關
        係之事等語，顯見告訴人與被告顏文彰對於告訴人何時知悉被告丙○○與告
        訴人相姦之事，前後陳述不一致，故難認告訴人及被告顏文彰在本院審理時
        陳述之知悉相姦事實的時點為真實，又參酌被告丙○○在檢察官訊問時供承
        告訴人及被告顏文彰在警訊時所述內容為真實，且其對於告訴人何時知悉相
        姦之事未曾提出抗辯，以及告訴人上開在警訊時陳述之內容，核與前開被告
        顏文彰在警訊時供認之情大致相符，並本院亦查無何積極證據可資證明告訴
        人在其於上開警訊時所承認、於九十二年一月間知悉被告丙○○與顏文彰相
        姦之事的時點之前，或於九十一年八月間，即已知悉被告丙○○與顏文彰相
        姦之事實，故應認為告訴人上開在警訊時自承其於九十二年一月間，知悉被
        告丙○○與顏文彰相姦之事，較為可信，是揆諸首揭說明，告訴人於九十年
        三月十九日提起本件告訴並未逾告訴期間，是被告丙○○辯稱告訴人早於九
        十一年八月間知悉其與被告顏文彰相姦之事云云，尚非可採。
    ３、另被告丙○○陳稱其於九十一年七月底、八月初某日間，因被告顏文彰曾攜
        帶汽油至其住處欲潑灑放火，當時其打電話予告訴人，告訴人答以「好時你
        們（即被告丙○○與顏文彰）在好，現在吵架了即要我來當和事佬，這是不
        可能的」，此事可查證電話通聯紀錄，惟本院審酌告訴人堅稱其係於九十二
        年三月十八日始知悉被告丙○○與顏文彰相姦之事，且上開電話通話時間之
        不確定性，及縱查得被告丙○○撥打電話予告訴人，亦僅能證明其間有通話
        紀錄，但未能證明告訴人確曾向被告丙○○陳述上開談話內容，故本院認為
        並無查證之必要，附此敘明；另被告丙○○尚稱其於九十一年九月五日下午
        五時至六時許，至臺中市西屯派出所，曾委一位值班警員打電話至被告顏文
        彰住處，告知告訴人稱：以後如果被告顏文彰不要再來找被告丙○○，其即
        可不要告被告顏文彰傷害之事，但此事亦經告訴人否認在卷，且被告丙○○
        在本院審理時亦供認請警員撥打電話至被告顏文彰住處，是由被告顏文彰的
        兒子接電話之情，足見告訴人確未接獲該名值班警員的來電，自難謂告訴人
        在被告丙○○於九十一年九月五日向西屯派出所警員告被告顏文彰傷害時，
        即已知悉被告丙○○與顏文彰相姦之事，是關於值班警員之傳訊，本院亦認
        無訊問之必要，併予敘明。
（二）、承上所述，本件未有證據證明告訴人於九十二年一月間即已知悉被告丙○○
        與顏文彰相姦及該二人通姦相姦期間長達十年等事實，自不可逕以被告二人
        通姦相姦時期長達十年之事實，推論告訴人對被告二人通姦、相姦之行為已
        有縱容或宥恕之情事，且依告訴人上揭指訴意旨，亦無任何縱容或宥恕之意
        思表示，是被告丙○○辯稱告訴人對被告二人通姦、相姦之行為，已屬縱容
        或宥恕，告訴人依法不得提出本件告訴云云，洵非可採。
（三）、被告丙○○在檢察官訊問及本院審理時均供認其與被告顏文彰，係自八十二
        年間起至九十一年六、七月間止發生性關係等情，而關於性關係終了的時間
        ，雖為被告顏文彰在本院審理時否認且陳稱：伊於八十一年一月間擔任仁友
        公車司機，因被告丙○○固定搭乘伊駕駛的公車，雙方始認識，並於八十一
        年八月二十三日發生性關係，嗣伊介紹被告丙○○至僑光技術學院工作，因
        被告丙○○稱中午尚須返家路途太遠，故即在僑光技術學院附近租屋同居，
        伊均係中午時間在該處休息，約有七、八年的時間，期間內伊均有與被告丙○○發生性關係，之後於九十一年九月間起未再租屋，伊即與被告丙○○至
        旅館住宿，伊於九十二年三月間拿三千元紅包予被告丙○○時，被告丙○○
        尚要約伊至豐原其女兒住處，當時被告丙○○還想與伊在一起，被告亦曾於
        過年期間邀伊至花蓮一星期，惟伊告訴被告丙○○伊沒有時間等詞，但其未
        能提出證據以實其說，復參酌前開證人甲○○到院證述：最近一年來，伊母
        親不想與被告顏文彰在一起，但被告顏文彰仍一直糾纏伊母親，且暴力相向
        等情，以及被告丙○○確於九十二年二月十六日對被告顏文彰向臺灣臺中地
        方法院檢察署提出傷害等罪申告之情，此有該張申告單附卷可稽，應認為被
        告顏文彰陳稱其與被告丙○○迄至九十二年二月底仍有發生性關係云云，誠
        難據信，自應以被告丙○○上開供認相姦時間為可信，是公訴人就該部分即
        九十二年一月間迄至同年二月止，被告丙○○與顏文彰均有相姦事實，尚有
        未洽。
二、查被告丙○○明知被告顏文彰係有配偶之人，竟仍與之為相姦行為，核被告丙○○所為，係犯刑法第二百三十九條後段之相姦罪。被告丙○○所為數次相姦行為
    ，時間緊接，所犯罪名相同，顯係基於概括之犯意為之，為連續犯，爰依刑法第
    五十六條之規定以一罪論，並加重其刑。爰審酌被告丙○○妨害家庭之行為，影
    響告訴人之正常婚姻生活，造成告訴人之心理傷害，然考量妨害家庭犯罪之成立
    ，有配偶之人亦應擔負其責任，被告顏文彰部分雖經告訴人於檢察官聲請簡易判
    決處刑後撤回告訴，而無任何刑責，然於社會常情上，亦難責令被告丙○○一人
    承擔所有道德責任，並審酌被告丙○○與顏文彰交往之時間甚長，發生性關係之
    次數以及告訴人所受傷害之程度等一切情狀，量處如主文所示之刑，並諭知易科
    罰金之折算標準，
三、聲請簡易判決處刑意旨略以：被告顏文彰係有配偶之人，竟基於概括之犯意，自
    八十二年間起至九十一年六、七月間止，與被告丙○○連續在臺中市西屯區僑光
    技術學院附近等地同居通姦多次，因認被告顏文彰涉犯通姦罪嫌等詞。
四、按告訴乃論之罪，告訴人於第一審辯論終結前，得撤回其告訴；又告訴經撤回者
    ，應諭知不受理之判決，刑事訴訟法第二百三十八條第一項、第三百零三條第三
    款分別定有明文。
五、本件告訴人告訴被告顏文彰妨害家庭案件，聲請簡易判決處刑書認係犯刑法第二
    百三十九條前段之罪，依同法第二百四十五條第一項之規定，須告訴乃論。茲據
    告訴人具狀撤回其對被告顏文彰之告訴，有撤回告訴狀在卷足憑，依照上開說明
    ，被告顏文彰被訴通姦罪部分，應諭知不受理之判決。
據上論斷，應依刑事訴訟法第四百五十二條、第二百九十九條第一項前段、第三百零
三條第三款，刑法第五十六條、第二百三十九條、第四十一條第一項前段，罰金罰鍰
提高標準條例第二條，判決如主文。
中    華    民    國      九十二      年       九      月      十九     日
                                臺灣臺中地方法院刑事第一庭
                                      法  官  楊  曉  惠
右正本證明與原本無異。
如不服本判決，應於判決送達後十日內向本院提出上訴狀，上訴於臺灣高等法院臺中
分院( 須附繕本 )。
附錄論罪法條：
刑法第二百三十九條：
有配偶而與人通姦者，處一年以下有期徒刑。其相姦者亦同。
